最　高　行　政　法　院　裁　定　　　　　　　　　　　九十三年度裁字第四三號
　　上　訴　人　甲○○
　　被 上訴 人　基隆市政府
　　代　表　人　乙○○
右當事人間因有關環保事務事件，上訴人對於中華民國九十一年十月二十四日臺北高
等行政法院九十年度訴字第六四一二號判決，提起上訴，本院裁定如左：
　　主  文
上訴駁回。
上訴審訴訟費用由上訴人負擔。
　　理  由
按對於高等行政法院判決上訴，非以其違背法令為理由，不得為之，行政訴訟法第二
百四十二條定有明文。是對於高等行政法院判決上訴，若未具體說明原判決違背何項
法令、不適用或如何適用不當之具體情事，即非主張原判決違背法令以為上訴理由，
其上訴不應准許。本件上訴意旨略以：上訴人之養豬戶符合「飲用水水源水質保護綱
要計畫∣高屏溪、淡水河、頭前溪、大甲溪及曾文溪部分水源保護區養豬戶（場）依
法拆除補償基準」（下稱補償基準）適用對象的第二項條件，且經被上訴人以九○基
府環字第○八○二六五號答辯證實現場確有豬舍存在，惟被上訴人所屬承辦負責人將
上訴人誤適用第一項條件，以致上訴人養豬戶名字未在冊內，被上訴人所屬承辦負責
人因而未為通知，上訴人未收到通知，方不知已逾申辦期間。基隆都市計畫未經同意
，將上訴人所有農業用地變為倉儲，且無通行大型車輛的交通道路，並以九一基府工
都字第一一七一三九號函謂倉儲區以供都市計畫指定使用為主，不得為營業性質，顯
剝奪上訴人使用營運維生功能，造成上訴人損害，請准許補償上訴人之損失。水源保
護禁止養豬拆除補償計畫綱要基準，未經立法程序，而飲用水管理條例第五條及自來
水法第十二條必須通知協商達成協議，臺灣南部各縣市地方政府與養豬業者協商，取
得養豬業者同意之法源以執行拆除補償事宜，惟被上訴人未與養豬業者協商取得同意
，其究依何法執行禁止養豬拆除補償事宜？顯有違憲法保障人民財產及權利。被上訴
人九○基府環字地一五五二三號函謂「如欲復養，則需遷出保護區外」，今既不補償
又不准復養，已違憲法保障人民財產及權利，並造成上訴人豬舍及倉庫、房舍設備、
化糞池、沼氣池共計六一○平方公尺面積，費用新台幣（下同）五百九十五萬元之損
失，且不准復養又造成上訴人向農會貸款周轉金三百萬元無法償還，加上逾期百分之
二十罰金，合計兩項損失共七百七十五萬元。依據行政院農業委員會九○農訴字第九
○○一四八一九一號函，可清楚說明拆除補償綱要是行政院環境保護署訂定並承辦，
行政院農業委員會及臺灣省自來水公司不是主辦機關，亦不管補償事宜，是以原判決
認為上訴人並非行政院農業委員會八十五年十一月或八十七年十一月「臺灣地區養豬
頭數調查」統計資料紀錄有案之養豬場，因而不通知不補償，不僅不符情理且有違該
補償基準之德意及公平原則，況該行政院農業委員會八十五年十一月或八十七年十一
月「臺灣地區養豬頭數調查」統計資料僅為調查生產量的資料，並非作為禁止養豬拆
除補償的資料，依照水源綱要計畫規定應由禁止養豬拆除補償工作推動小組辦理拆除
補償工作，該推動小組既未為現場勘查，謂上訴人養豬戶逾期未提出申辦，不符常理
；原判決謂有關飲用水水源水質保護所造成所有權人及業者的損失，向自來水公司請
求補償，然本件是禁止養豬所造成的損失（害），自來水公司並非承辦補償機關，自
來水公司能接受嗎？原判決未准行政院環保署以九○環署訴字第○○五八○三七號函
及九○環署水字第○○七一五三○號函事實上否決九○環署訴字第○○六二一○九號
駁回訴願決定書。又以「經有線電視播送宣導，有基隆環保局動支經費請示單、粘貼
憑證用紙及廣告報價表在卷」作為已有效通知之憑證，惟並未有上訴人本人簽名蓋章
以示收到，顯違反補償基準第七項、第八項規定；況禁止上訴人養豬，造成上訴人生
存及財產重大損失，以有線電視播送宣導代替有效通知上訴人此顯不合常理，亦不符
合程序，爰請廢棄原判決，並撤銷訴願決定及原處分等語。經核上訴論旨，旨在述說
上訴人在原審起訴所述原處分不當之理由，並泛稱原判決不合常理，指摘原判決就本
件事實之認定與證據之取捨，惟對原判決究竟有何違背法令之事由，並未具體指明。
參照首揭規定，其上訴顯難認為合法，應予駁回。
據上論結，本件上訴為不合法，依行政訴訟法第二百四十九條第一項前段、第一百零
四條、民事訴訟法第九十五條、第七十八條，裁定如主文。
中　　華　　民　　國　　九十三　　　年　　　一　　　　月　　　十五　　　日
                    最 高 行 政 法 院  第 五 庭
                                審 判 長 法  官　　　徐　樹　海
                                         法  官      吳  錦  龍
                                         法  官　　　鄭  淑  貞
                                         法  官　　　林　家　惠
                                         法  官　　　林  茂  權
右  正  本  證  明  與  原  本  無  異
　　　　　　　　　　　　　　　　　　　　 法院書記官　王  褔  瀛
中　　華　　民　　國　　九十三　　　年　　　一　　　　月　　　十五　　　日
